【裁判字號】    97,消債更,832
【裁判日期】    971007
【裁判案由】    更生事件
【裁判全文】
臺灣臺北地方法院民事裁定           97年度消債更字第832號
聲  請  人
即債務人    甲○○
代  理  人  青含國律師
上列當事人因消費者債務清理事件聲請更生，本院裁定如下：
    主  文
聲請駁回。
聲請費用由聲請人負擔。
    理  由
一、按聲請更生或清算不合程式或不備其他要件者，法院應以裁
    定駁回之，但其情形可以補正者，法院應定期間先命補正；
    債務人對於金融機構因消費借貸、自用住宅借款、信用卡或
    現金卡契約而負債務，在聲請更生或清算前，應提出債權人
    清冊，以書面向最大債權金融機構請求協商債務清償方案並
    表明共同協商之意旨；自債務人提出協商請求之翌日起逾30
    日不開始協商，或自開始協商之翌日起逾90日協商不成立，
    債務人得逕向法院聲請更生或清算，消費者債務清理條例（
    下稱消債條例）第8條、第151條第1項、第153條分別定有明
    文。
二、本件聲請意旨略以：其有不能清償債務情事，且無擔保或無
    優先權之債務總額未逾新臺幣1,200萬元，復未經法院裁定
    開始清算程序或宣告破產；曾依本條例第151條規定，以存
    證信函檢附債權人清冊、申請人債務還款計畫等文件向最大
    債權銀行台灣中小企業銀行請求前置協商，詎該銀行卻未有
    回應，故依本條例第153條規定提出更生之聲請等語。
三、查本件聲請人以存證信函向台灣中小企業銀行申請前置協商
    ，有存證信函在卷可稽，要無疑義；依該存證信函之所載，
    聲請人僅提出債權人清冊及申請人債務還款計畫為申請協商
    之文件，台灣中小企業銀行於收受前開聲請協商後，已通知
    聲請人補正前置協商申請書、身分證正反面影本、近一個月
    金融機構債權人清冊（請向聯合徵信中心申請）、近三個月
    薪資證明存文件（薪資單正本或薪轉存摺影本），無前資料
    者出具收入切結書、前置協商申請人財產及收支狀況說明書
    、近兩年度綜合所得稅資料清單及最近一個月核發之財產資
    料清單（請向各地國稅局申請）、勞工保險被保險人投保資
    料表及明細正本（向各地勞保局申請）等相關文件，然聲請
    人未予回覆，台灣中小企業銀行乃以補件未果暫以退件處理
    ，並告知聲請人得於文件備齊後再重新進行協商之申請等情
    ，業經本院函詢台灣中小企業銀行查明屬實，此有台灣中小
    企業銀行97.09.26民事消費者債務清理（更生）陳報狀附卷
    可考，在該函內更直稱『甲○○並未請求前置協商清償債務
    ，逕向鈞院聲請更生，有違清債條例151條之規定』云云。
    是最大債權銀行通知債務人補正申請相關文件，係為促成協
    商方案形成而於適當範圍令債務人配合提出，有其必要性，
    然債務人知悉通知補正之事實卻無正當理由不予補正，故意
    延滯協商程序，自不得執此可歸責己之事由，以脫法方式逕
    援引同法第153條前段規定主張最大債權銀行逾30日不開始
    協商，逕向法院聲請更生或清算。從而，本件債務人聲請更
    生，既未遵循本條例第151條第1項規定，先與全體金融機構
    債權人完成債務協商程序，卻逕向本院提出更生聲請，顯係
    違背本條例之立法意旨，且上開欠缺又屬無從補正，依上說
    明，自應駁回其更生聲請，爰裁定如主文。
中    華    民    國    97    年    10    月    7     日
              民事第二十二庭法      官  謝明珠
上為正本係照原本作成
如不服本裁定，應於裁定送達後10日內，以書狀向本院提出抗告
，並繳納抗告費新臺幣1千元
中    華    民    國    97    年    10    月    7     日
                            書  記  官  王曉雁


司法院資訊處製作；財團法人民間司法改革基金會備份。
